【裁判字號】    98,訴,4598
【裁判日期】    990312
【裁判案由】    偽證等
【裁判全文】
臺灣板橋地方法院刑事判決              98年度訴字第4598號
公  訴  人  臺灣板橋地方法院檢察署檢察官
被      告  甲○○
上列被告因偽證等案件，經檢察官提起公訴（98年度偵字第29341
號），本院依簡式審判程序判決如下：
    主  文
甲○○證人，於檢察官偵查時，於案情有重要關係之事項，供後
具結，而為虛偽陳述，累犯，處有期徒刑月。
    事  實
一、甲○○前曾因違反職役職責罪，經國防部北部地方軍事法院
    以95年度訴字第73號判處有期徒刑6 月確定，於民國95年8
    月31日執行完畢；又因妨害兵役案件，經本院以96年度簡字
    第1535號判處有期徒刑4 月確定，於97年1 月5 日縮刑期滿
    執行完畢。緣乙○○於98年1 月5 日凌晨1 時50分許，無照
    駕駛登記車主為甲○○之車號7N－3680號自用小客車，搭載
    甲○○、楊惠洋子、林惠茹、鄒瑞心4 人（分別坐於副駕駛
    座、右後座、中後座、左後座），沿臺北縣土城市○○路○
    段往三峽方向行駛，駛至同路段247 號（即中正國中）前時
    ，乙○○因疏未注意車前狀況，為從前車右側超車，即貿然
    以時速60至70公里之速度欲切入前車右方車道，突又發覺無
    法切入而驟然減速，致使該車因操控不當及天雨路滑失控撞
    上路旁人行道花圃後車身翻覆旋轉，鄒瑞心、林惠茹亦因而
    被摔出車外，受有頭部外傷、中樞神經衰竭之傷害，經警送
    醫後均不治死亡（甲○○、楊惠洋子亦均受傷，惟並未提出
    過失傷害告訴；又乙○○所涉過失致死犯行，業經本院以98
    年度交易字第650 號判處有期徒刑1 年確定）。詎甲○○於
    98年7 月10日與乙○○同時經臺灣板橋地方法院檢察署檢察
    官自臺灣臺北監獄臺北分監提解接受訊問時，竟同意乙○○
    在囚車上之要求，基於偽證及意圖使乙○○隱避而免於受過
    失致死罪嫌刑事訴追之頂替犯意，於98年7 月10日10時19分
    許，在臺灣板橋地方法院檢察署第303 偵查庭，於檢察官偵
    查98年度偵緝字第1795號乙○○過失致死案件時，於案情有
    重要關係之事項，而為虛偽陳述證稱：「（問：當天車禍發
    生時是你還是乙○○開的車？）是我開的車。」、「（問：
    為何當時警詢乙○○說是他開的車？）去樹林的時候是吳開
    的，車禍發生時是我開的車。」、「（問：當天為何發生車
    禍？）前面有一台車，我為了閃那台車，那台車開在外側，
    我要從那台車的右手邊超過去，車速大概100 、120 公里，
    我是先撞到東西才翻車的，吳當時坐在副駕駛座，翻車之後
    我不省人事，就被送到醫院，我是後來才聽警察說後座有2
    個女生已經死了，當時我未服用任何藥物，只是因為車速過
    快失控。」等語，並於供後具結，而頂替乙○○所涉過失致
    死之犯罪行為，足以妨害國家犯罪偵查機關偵查權之行使。
    嗣甲○○自覺悔悟，於98年7 月16日向臺灣板橋地方法院檢
    察署承辦檢察官遞狀自白偽證、頂替犯行，因而查悉上情。
二、案經臺灣板橋地方法院檢察署檢察官簽分後偵查起訴。
    理  由
一、本院於準備程序進行中，被告甲○○就被訴事實為有罪之陳
    述，經告知被告簡式審判程序之旨，並聽取公訴人、被告及
    辯護人之意見後，裁定進行簡式審判程序。
二、前揭事實，業據被告在偵查中及本院審理時坦承不諱，又被
    告在臺灣板橋地方法院檢察署98年度偵緝字第1795號乙○○
    所涉過失致死案件偵查中，在為如事實欄所載之供述後以證
    人身分具結，此有檢察官訊問筆錄、證人結文各1 份在卷可
    查。再者，證人楊惠洋子在上開案件偵查中證稱：案發當天
    是乙○○坐駕駛座，甲○○坐副駕駛座，伊坐右後方，林惠
    茹坐中間，鄒瑞心坐左後方，當時開車的人是乙○○，並沒
    有換人開這件事，伊非常確定開車的人是乙○○，甲○○沒
    有開車等語，經核亦與乙○○及被告在警詢時供述案發當日
    係由乙○○駕駛上開自小客車等語之情節相符，是堪認被告
    在上開案件偵查時所為如事實欄所示之供述，要屬迴護乙○
    ○之詞，其證詞虛偽不實，不足採信，且顯係圖使乙○○隱
    避而免於受過失致死罪嫌刑事訴追而為頂替之意甚明。復按
    刑法上之偽證罪，不以結果之發生為要件，一有偽證行為，
    無論當事人是否因而受有利或不利之判決，均不影響其犯罪
    之成立。而該罪所謂於案情有重要關係之事項，則指該事項
    之有無，足以影響於裁判之結果者而言（最高法院71年度台
    上字第8127號判例意旨可資參照）。查被告在臺灣板橋地方
    法院檢察署98年度偵緝字第1795號乙○○所涉過失致死案件
    偵查中所為證言，因被告事後遞狀自白頂替犯行，經承辦檢
    察官綜合全案事證，雖未採信，仍對乙○○所涉過失致死罪
    嫌提起公訴，並經本院以98年度交易字第650 號為有罪之判
    決，有前開判決書1 份在卷可參，然被告主觀上明知其於98
    年1 月6 日在警詢時所述屬實，竟反於其所見所聞，於98年
    7 月10日在該案偵查時故意為虛偽不實之陳述，而其所指事
    項之有無，有使裁判陷於錯誤之危險，足以影響於裁判之結
    果，自屬於案情有重要關係之事項。綜上所述，本件事證明
    確，被告前開犯行堪予認定，應予依法論科。
三、核被告所為，係犯刑法第168 條偽證罪及同法第164 條第2
    項意圖使犯人隱避而頂替罪。又被告以一供述行為同時觸犯
    上開2 罪名，為想像競合犯，應依刑法第55條規定，從一重
    之偽證罪處斷。又按刑法第172 條規定，犯偽證或誣告等罪
    ，於所虛偽陳述或所誣告之案件，裁判或懲戒處分確定前自
    白者，減輕或免除其刑，此較諸刑法第62條規定之自首減輕
    其刑，尤有利於被告，故縱自首偽證或誣告犯行，如同時合
    於該第172 條之要件者，仍應適用此法條減免其刑，最高法
    院88年台上字第5548號判決要旨可資參照。且按，刑法第
    172 條就犯偽證罪、誣告罪，於裁判或懲戒處分確定前自白
    者，應減輕或免除其刑之規定，雖列於刑法分則編，且係就
    個別之特定犯罪行為而設，然其立法目的與自首規定雷同，
    係在藉此優惠，鼓勵行為人及時悔悟，並早日發現真實，節
    省訴訟勞費，避免審判權遭受不當之侵害，此一規定，既未
    變更其犯罪類型，自屬相當於「總則」之減免其刑規定，其
    原有法定刑並不因此而受影響，最高法院95年台上字第4927
    號判決意旨亦資參照。查被告嗣於其所偽證之臺灣板橋地方
    法院檢察署98年度偵緝字第1795號乙○○過失致死案件，經
    本院以98年度交易字第650 號刑事判決裁判確定前，於98年
    7 月16日即遞狀自白其偽證犯行，並於98年7 月29日在檢察
    官訊問時供承偽證犯行，有刑事答辯狀、訊問筆錄各1 份在
    卷可查，自應依刑法第172 條之規定減輕其刑，是公訴人僅
    認應依刑法第62條第1 項自首規定減輕其刑，參諸前開說明
    ，容有誤會。末查，被告前曾受有如事實欄第1 項所載之犯
    罪科刑及執行情形，有臺灣高等法院被告前案紀錄表1 份在
    卷可憑，其於受有期徒刑之執行完畢後，5 年以內故意再犯
    本件有期徒刑以上之罪，為累犯，應依刑法第47條第1 項之
    規定加重其刑，並先加後減之。爰審酌被告所為偽證及頂替
    行為妨害國家司法權之行使，致生無益訴訟程序之進行，兼
    衡其犯罪之動機、目的、手段、智識程度及犯後態度等一切
    情狀，量處如主文所示之刑。
據上論斷，應依刑事訴訟法第273 條之1 第1 項、第299 條第1
項前段，刑法第168 條、第164 條第2 項、第55條、第172 條、
第47條第1 項，刑法施行法第1 條之1 第1 項、第2 項前段，判
決如主文。
本案經檢察官林慈雁到庭執行職務。
中    華    民    國    99    年    3     月    12    日
                  刑事第十三庭  法  官  王士珮
以上正本證明與原本無異。
如不服本判決應於收受判決後10日內向本院提出上訴書狀，並
應敘述具體理由。其未敘述上訴理由者，應於上訴期間屆滿後
20日內向本院補提理由書（均須按他造當事人之人數附繕本）
「切勿逕送上級法院」。
                                書記官  金和國
中    華    民    國    99    年    3     月    12    日
附錄本案論罪科刑法條全文：
中華民國刑法第164條
藏匿犯人或依法逮捕拘禁之脫逃人或使之隱避者，處2 年以下有
期徒刑、拘役或5 百元以下罰金。
意圖犯前項之罪而頂替者，亦同。
中華民國刑法第168條
於執行審判職務之公署審判時或於檢察官偵查時，證人、鑑定人
、通譯於案情有重要關係之事項，供前或供後具結，而為虛偽陳
述者，處 7 年以下有期徒刑。

司法院資訊處製作；財團法人民間司法改革基金會備份。
